【裁判字號】    90,訴,1814
【裁判日期】    901207
【裁判案由】    妨害兵役
【裁判全文】
臺灣高雄地方法院刑事判決                          九十年度訴字第一八一四號
    公  訴  人  臺灣高雄地方法院檢察署檢察官
    被      告  甲○○
右列被告因妨害兵役案件，經檢察官提起公訴（九十年度偵字第一二九一九號），本
院判決如左：
    主  文
甲○○無罪。
    理  由
一、公訴意旨略以：被告甲○○明知其係高雄市團管區司令部回役臨時召集之應召員
    ，該司令部於民國九十年四月二十七日十五時三十分許，送達應於同年五月七日
    ，前往高雄左營海軍陸戰隊司令部報到之臨時召集令，至其位於高雄市○○區○○街一○八巷十八號住處，由其祖母丁○○○收受前開臨時召集令，並於九十年
    四月二十八日十六時三十分許轉交被告；詎被告竟意圖避免臨時召集，無故逾二
    日以上，未於前開指定時間前往上址報到，因認被告涉有違反妨害兵役治罪條例
    第六條第五款「應受召集，無故逾入營期限二日」罪嫌。
二、按犯罪事實應依證據認定之，無證據不得推定其犯罪事實，刑事訴訟法第一百五
    十四條定有明文。又認定不利於被告之事實，須依積極證據，苟積極證據不足為
    不利於被告事實之認定時，即應為有利於被告之認定，更不必有何有利之證據（
    最高法院三十年上字第八一六號判例參照）。本件公訴人認被告涉有違反妨害兵
    役治罪條例罪嫌，係以丁○○○警訊之證述，及臨時召集令受領回執一紙為其論
    據。惟訊據被告堅決否認有違反妨害兵役治罪條例犯行，辯稱：「我從九十年二
    月起就到台中工作，至九十年七月沒有工作才回家，回家時大伯丙○○才告訴我
    五月份有召集令，但已經過期」等語。經查：
  (一)、證人林許杏固於九十年六月十三日警訊時證稱：「我於九十年四月二十七日十
      五時三十分，在後勁中街一０八巷十八號家中代收甲○○的召集令，第二天十
      六時三十分，就在家裡把召集令交給甲○○」等語，惟於九十年九月二十四日
      本院調查時則改稱：「我是將甲○○的召集令拿給我兒子丙○○，是丙○○說
      有把召集令交給甲○○。甲○○說要出去工作，他也沒有打電話回家，因我家
      沒有電話」等語，顯見丁○○○於警訊之證述不可信。
  (二)、證人丙○○雖於九十年十月四日本院調查時證稱：「甲○○的召集令是我母親
      丁○○○蓋章後交給我，隔天我就在家裡交給甲○○，因為那天甲○○突然回
      來」等語，惟於九十年十一月六日本院審理時則改稱：「召集令是何時交給甲○○我忘了，因我常常喝酒」等語，且參酌被告之兄乙○○於九十年十一月二
      十八日本院審理時證稱：「管區警員有好幾次拿召集令到我家，但我奶奶因為
      甲○○不在家不收，後我大伯丙○○叫我奶奶收，但有沒有拿給甲○○我不清
      楚。後來我於九十年六月底前回家，聽我大伯罵說甲○○都亂跑，找不到人，
      召集令無法交給他。我大伯每天都喝米酒」等語，則被告既長時間在台中工作
      ，復未與家人連絡，豈有恰於丁○○○收受召集令後第二天即返家之理，應認
      丙○○並未於九十年四月二十八日將本件召集令交予被告。
  是綜上所述，被告未既於九十年四月二十八日收受本件召集令，復無證據足認其於
  指定應報到日（九十年五月七日）前已知悉本件臨時召集令事，自難認其有公訴人
  所指之違反妨害兵役治罪條例第六條第五款犯行，不能證明被告犯罪，依法應為無
  罪之諭知。
三、至於被告居住所遷移未依規定申報，致使本件回役臨時召集令無法送達，是否另
    涉妨害兵役治罪條例第十一條罪嫌，應由公訴人另行偵辦，非本院所得審理，併
    予敘明。
據上論斷，應依刑事訴訟法第三百零一條第一項，判決如主文。
中      華      民      國    九十      年     十二     月      七      日
                                  臺灣高雄地方法院刑事第一庭
                                      法  官    曾  逸  誠
右正本證明與原本無異。
如不服本判決，應於判決送達後十日內，向本院提出上訴狀。
                                      書記官    張  金  蘭
中    華    民    國      九十      年      十二      月      七      日


司法院資訊處製作；財團法人民間司法改革基金會備份。
